【裁判字號】    90,上易,1598
【裁判日期】    900723
【裁判案由】    違反能源管理法
【裁判全文】
臺灣高等法院高雄分院刑事判決          九十年度上易字第一五九八號
    上訴人  台灣高雄地方法院檢察署檢察官
    被  告  甲○○
右上訴人因被告違反能源管理法案件，不服臺灣高雄地方法院九十年度易字第二０一
０號中華民國九十年七月二十三日第一審判決（起訴案號：臺灣高雄地方法院檢察署
八十九年度偵字第二五四四四、二六三三一號），提起上訴，本院判決如左：
      主      文
上訴駁回。
      理      由
一、本案經本院審理結果，認原審以不能證明被告甲○○犯罪，諭知無罪判決，核無
    不合，應予維持，並引用原審判決書所記載之理由。
二、檢察官上訴意旨雖又指稱：按能源管理法第二十條之一規定，係「未經許可而經
    營中央主管機關指定之能源產品之輸入、輸出、生產、銷售業務者，處一年以下
    有期徒刑、拘役或科或併科新臺幣三十萬元以下罰金，並得沒收其輸入、輸出、
    生產、銷售之產品」，上開法條就中央主管機關指定能源產品「經營輸入、輸出
    、生產、銷售業務」之禁止，係基於促進能源合理與有效使用（能源管理法第一
    條參照），顯係就影響能源管理層面較廣之「業務經營」行為為其處罰對象，而
    非針對經營業務內容之「販入」、「售出」（各該行為顯示較單獨、個別而與能
    源合理與有效使用無關）之其中偶一行為處罰，是其犯罪要件，係著重於柴油之
    「經營銷售業務」，而非「銷售」，臺灣高等法院高雄分院八十九年度上易字第
    一二二號判決可資參照。故所謂「銷售」與「販賣」，在法律上尚難為相同之解
    釋，「銷售」除販入外，尚須具備有「售出」之行為，犯罪始能成立（最高法院
    七十九年五月八日七十九年度第二次刑事庭會議決議(一)意旨、臺灣高等法院暨所
    屬法院八十四年法律座談會之討論意旨），適用於能源管理法第二十條之一規定
    ，而認能源管理法之非法銷售能源管理產品罪，應以行為人有實際賣出之行為始
    足當之，即與能源管理法之立法意旨及條文規定均有未合，原審未予採用上開判
    決意旨，自有未洽等情。
三、惟查，所謂「銷售」與「販賣」，在法律上有不同之涵意與規範，「銷售」除有
    「販入」外，尚須具備有「售出」之行為，犯罪始能成立，與「販賣」之有「販
   入」或「售出」之任一行為，犯罪即行成立之意旨有別（最高法院七十九年五月
    八日七十九年第二次刑事庭會議決議(一)意旨、臺灣高等法院暨所屬法院八十四年
    度法律座談會第二十八號題決議參照）。有關法律之處罰「販賣」、「銷售」，
    立法意旨之分別規定，不能謂無處罰各該階段行為必要性之用意。本案能源管理
    法第二十條之一所規定處罰之行為，係「未經許可而經營中央主管機關指定之能
    源產品之輸入、輸出、生產、銷售業務者」，既規定處罰「銷售」業務，而不規
    定處罰「販賣」業務，即不能對於尚無「售出」之行為加以處罰。本案尚查無被
    告有「售出」之行為，自不能令負刑責。至本院八十九年度上易字第一二二號刑
    事判決，尚不能拘束本案之論判。上訴意旨執前詞指摘原判決不當，為無理由，
    應予駁回。
據上論結，應依刑事訴訟法第三百六十八條、第三百七十三條，判決如主文。
本案經檢察官鄭文貴到庭執行職務。
中    華    民    國         九十       年      十      月     十六     日
                              臺灣高等法院高雄分院刑事第五庭
                                  審判長法官  吳水木
           法官  趙文淵
                                        法官  洪慶鐘
右正本證明與原本無異。
不得上訴。
                                      書記官  陳金卿
中    華    民    國         九十       年      十      月     十七     日
                                                                      Ｈ
附件
臺灣高雄地方法院刑事判決                          九十年度易字第二一號
    公  訴  人  臺灣高雄地方法院檢察署檢察官
    被      告  甲○○  男  二十九歲（民國○○年○月○○○日生）
                        住高雄市○○區○○街四０七之五號
                        居高雄市○○區○○路二四二號
                        身分證統一編號：Ｓ一二二五四六一七號
右列被告因違反能源管理法案件，經檢察官提起公訴（八十九年度偵字第二五四四四
號、第二六三三一號），本院判決如左：
    主  文
甲○○無罪。
    理  由
一、公訴意旨略以：被告甲○○明知柴油為中央主管機關指定之能源產品，非經許可
    不得經營銷售業務，竟未經主管機關之許可，經營銷售柴油之業務，於民國八十
    九年十一月五日上午，駕駛向不知情之趙志國所借用之車牌號碼ＶＳ－一六０五
    號自用小客車，後座加裝一玻璃纖維油槽，前往高雄市小港區小港漁市場船渠處
    ，向不詳年籍姓名，綽號「阿忠」之成年男子，以每公升新臺幣（下同）七元之
    價格購入柴油三百二十公升，欲載往他處，準備以每公升八元之價格，銷售予不
    特定人，旋即於同日上午十一時三十五分許，為警在上址當場查獲，並扣得柴油
    三百二十公升。甲○○復自八十九年十一月十三日起，駕駛車牌號碼ＸＢ－三七
    二一號自用小客車，後座加裝一玻璃纖維油槽，多次以每公升九元之價格，向年
    籍姓名不詳，綽號「阿文」之成年男子，購入大量柴油後，載至高雄市前鎮區○
    ○○路五十號物資局之停車場內，利用馬達、油管等工具，將柴油抽送至供銷售
    營業用之車牌號碼ＸＭ－０五五號改裝式油罐車上，伺機欲以每公升十元五角之
    價格，銷售予不特定人，嗣於同年十一月二十日下午三時三十分許，在上開物資
    局停車場內，甲○○再度將購入之柴油自車牌號碼ＸＢ－三七二一號自用小客車
    ，抽送至車牌號碼ＸＭ－０五五號改裝式油罐車上時，為警當場查獲，並扣得柴
    油一萬七千二百公升、馬達三個、油槽二個、油管三條，因認被告涉犯能源管理
    法第二十條之一未經許可而經營中央主管機關指定之能源產品之銷售業務罪等語
    。
二、公訴人認被告涉犯右開犯罪，係以被告已坦承購入柴油欲轉售牟利之事實，且改
    裝自小客車載運柴油，並備妥馬達、油管等工具，已完成經營銷售柴油之必要規
    模及進行程度為其論據。惟訊據被告固不否認有購入柴油及有改裝自小客車、並
    有馬達、油槽等設備之事實，惟辯稱：伊並未有銷售之行為等語置辯。
三、按犯罪事實應依證據認定之，無證據不得推定其犯罪事實，又不能證明被告犯罪
    者，應諭知無罪之判決，刑事訴訟法第一百五十四條及三百零一條第一項分別定
    有明文。次按能源管理法第二十條之一固規定：「未經許可而經營中央主管機關
    指定之能源產品之輸入、輸出、生產、銷售業務者，處一年以下有期徒刑、拘役
    或科或併科新台幣三十萬元以下罰金，並得沒收其輸入、輸出、生產、銷售之產
    品。」，惟所謂「銷售」與「販賣」，在法律上尚難為相同之解釋，「銷售」除
    販入外，尚須具備有「售出」之行為，犯罪始能成立（最高法院七十九年五月八
    日七十九年度第二次刑事庭會議決議（一）意旨、臺灣高等法院暨所屬法院八十
    四年法律座談會參照），是能源管理法之非法銷售能源產品罪，自應以行為人有
    實際賣出之行為始足當之。
四、經查，本件被告於九十年十一月五日上午，在高雄市小港區小港漁市場船渠處，
    向不詳年籍姓名，綽號「阿忠」之成年男子，以每公升七元之價格購入柴油三百
    二十公升後，旋即於同日上午十一時三十五分許，為警在上址當場查獲。復自八
    十九年十一月十三日起，多次以每公升九元之價格，向年籍姓名不詳，綽號「阿
    文」之成年男子，購入大量柴油後，載至高雄市前鎮區○○○路五十號物資局之
    停車場內，並利用馬達、油管等工具，將柴油抽送至供銷售之油槽內等情，業據
    被告供承在卷（見本院九十年六月二十二日訊問筆錄），而證人陳偉坤、尤健仁
    即查獲被告涉犯本件違反能源管理法之警員亦分別於偵查及本院調查時證稱：「
    十一月五日十一點半在小港漁市場船渠巡邏，發現一部小轎車車輪下陷，就過去
    盤查，打開後車門發現一個油槽裝滿柴油，他說在某一船買的，沒說出船名，所
    以我沒有再繼續追查。」（見八十九年十一月二十八日偵訊筆錄）「是的，我是
    查到十三日下午在物資局，油槽被告是放在貨櫃裡面，柴油是先抽到油罐車，再
    被抽送到那個油槽，十三日當天，被告是將油從小客車後座抽到油罐車，再從油
    罐車抽到油槽，當天還有另二位見到我們就跑掉。」（見本院九十年六月二十二
    日訊問筆錄），是本件被告二次遭警員查獲時，均係被告剛向人販入柴油準備離
    去或準備將所販入之柴油裝入油槽內，並未發現被告有銷售柴油之犯行。又本件
    為警查獲時雖共扣得馬達三個、油槽二個、油管三條、柴油一萬七千五百二十公
    升，被告復自承欲販賣柴油，且該油品經送請經濟部取締違法經營油品會報執行
    小組高雄執行分組檢驗之結果，亦認與「柴油」之規範相符，有該分組八十九年
    十二月十九日高處（八九）高執字第八九一二０四二五號、第八九一二０四三四
    號函在卷可按，是此雖足證明被告已完成經營銷售柴油業務之必要規模，惟尚難
    以此即擬制推論被告已有銷售柴油之行為存在。而所謂「銷售」除販入外，尚須
    有「售出」之行為，犯罪始能成立，已如前揭說明，被告既堅決否認有何販出之
    行為，自不能以被告有販入及載運之行為，即據以推認渠已將柴油出售予他人，
    應認與同法第二十條之一「銷售」之構成要件未合，自難以該罪相繩。此外，復
    查無其他確切之證據足資審認被告確有公訴人所指之犯行，被告犯罪既屬不能證
    明，揆諸前揭說明，自應為被告無罪之諭知。
據上論斷，應依刑事訴訟法第三百零一條第一項，判決如主文。
中      華      民      國      九十      年      七      月    二十三  日
                                  臺灣高雄地方法院刑事第四庭
                                      法  官  楊  國  祥
右正本證明與原本無異。
如不服本判決，應於判決送達後十日內，向本院提出上訴狀。
                                      書記官  陳  怡  真
中    華    民    國    九十      年       七      月     二十三       日


司法院資訊處製作；財團法人民間司法改革基金會備份。
